【裁判字號】    97,易,1831
【裁判日期】    970721
【裁判案由】    妨害自由
【裁判全文】
臺灣板橋地方法院刑事判決              97年度易字第1831號
公  訴  人  臺灣板橋地方法院檢察署檢察官
被      告  乙○○
            甲○○
上列被告因妨害自由案件，經檢察官提起公訴（96年度偵字第19
377 號），本院以簡式審判程序審理，判決如下：
    主  文
乙○○共同以強暴妨害人行使權利，累犯，處有期徒刑參月，如
易科罰金，以新臺幣壹仟元折算壹日。
甲○○共同以強暴妨害人行使權利，處拘役參拾日，如易科罰金
，以新臺幣壹仟元折算壹日。緩刑貳年。
    事實及理由
一、本件係依刑事訴訟法第273 條之1 第1 項規定，以簡式審判
    程序審理，合先敘明。
二、本件被告2 人之犯罪事實、證據，均引用如附件起訴書之記
    載。
三、核被告2 人所為，均係犯刑法第304 條第1 項以強暴妨害人
    行使權利罪；而被告乙○○則另犯同法第305 條之恐嚇罪（
    本院按：起訴書犯罪事實欄已經記述明確此一犯行，然所犯
    法條部分未為引用此一部分，容或漏引，惟為1 行為所犯，
    屬裁判上1 罪，本院得併予審酌，附此說明。），被告乙○○所犯如上2 罪，為一行為所犯，應從一重之刑法第304 條
    第1 項規定處斷。被告2 人間，就所犯上開刑法第304 條第
    1 項之罪，具有犯意聯絡與行為分擔，均為共同正犯。又被
    告乙○○有如起訴書所載前案，並經執行完畢，有本院97年
    7 月7 日查悉之臺灣高等法院被告前案紀錄表在卷可稽，是
    其於有期徒刑之執行完畢後之5 年以內，再故意犯本件有期
    徒刑以上之罪，為累犯，應依法加重其刑。爰分別審酌被告
    素行（詳參前述前案紀錄表），且犯後尚能坦認犯行，及其
    犯罪動機、目的、手段及危害程度等一切情狀，酌情量處如
    主文所示之刑，並均諭知易科罰金之折算標準。而被告甲○○前未曾因故意犯罪，受有期徒刑以上刑之宣告，稽之如上
    卷附之被告前案紀錄表可明，是其素行非惡，因偶發事由觸
    動刑章，考量犯行起因，事後坦承犯行，並已與告訴人達成
    和解獲取諒解，有和解書附於本院卷可查，可認已有悔意，
    是其經此論罪科刑後，當知惕勵，信無再犯之虞，本院因認
    其所受宣告之刑，應以暫不執行較為適當，依刑法第74條第
    1 項第1 款規定，為緩刑2 年之諭知，用啟自新。又扣案之
    本票3 張（附於偵查卷第45頁）係被害人所簽發，且已扣押
    為本件刑事案件之檔存文件證據，已非被告所有，又非違禁
    物，應不為宣告沒收，附此敘明。
據上論斷，應依刑事訴訟法第273 條之1 第1 項、第299 條第1
項前段、第310 條之2 、第454 條第2 項，刑法第28條、第304
條第1 項、第305 條、第55條、第47條第1 項、第41條第1 項前
段、第74條第1 項第1 款，刑法施行法第1 條之1 ，判決如主文
。
本案經檢察官吳文正到庭執行職務。
中    華    民    國    97    年    7     月    21    日
                        刑事第5 庭法  官  黎錦福
上列正本證明與原本無異。
如不服本判決，應於判決送達後10日內敘明上訴理由，向本院提
出上訴狀（應附繕本），上訴於臺灣高等法院。
                                  書記官  蔡麗春
中    華    民    國    97    年    7     月    21    日
附錄本案論罪科刑法條全文
中華民國刑法第304條
以強暴、脅迫使人行無義務之事或妨害人行使權利者，處3 年以
下有期徒刑、拘役或3 百元以下罰金。
前項之未遂犯罰之。
中華民國刑法第305條
（恐嚇危害安全罪）
以加害生命、身體、自由、名譽、財產之事，恐嚇他人致生危害
於安全者，處2 年以下有期徒刑、拘役或3 百元以下罰金。
........................................................
附件
臺灣板橋地方法院檢察署檢察官起訴書
                                     96年度偵字第19377號
    被      告  甲○○  女  44歲（民國○○年○月○日生）
                        住臺北縣三重市○○街214號
                        國民身分證統一編號：Ｚ000000000號
                乙○○  男  31歲（民國○○年○○月○日生）
                        住臺北縣三重市○○路145巷11號4樓
                        國民身分證統一編號：Ｚ000000000號
上列被告因妨害自由案件，已經偵查終結，認應提起公訴，茲將
犯罪事實及證據並所犯法條分敘如下：
        犯罪事實
一、乙○○前於民國92年間，因恐嚇取財案件，經臺灣士林地方
    法院判處有期徒刑6 月，於93年2 月5 日縮刑期滿執行完畢
    。緣甲○○於臺北縣三重市○○街214 號經營皇室吉利早餐
    店，因而於民國94、95年間結識該店客人丙○○，丙○○進
    而追求甲○○並多次要求發生性關係。嗣於96年間，甲○○
    之友人乙○○聽聞丙○○在外傳述「甲○○以前是當妓女的
    ，她的3 間房子都是男人供應的，還到處拿男人的錢」等詞
    ，乙○○遂告知甲○○上情，甲○○因而心生不滿，竟與乙○○基於強制之犯意聯絡，於96年8 月4 日上午某時許，先
    由乙○○撥打電話予丙○○，要求丙○○出面處理，嗣丙○○於同日12時30分許抵達上址早餐店後，乙○○便取出自備
    之空白本票3 張，對丙○○恫稱：「你在外面說甲○○的壞
    話，說甲○○很隨便，每個男人都好，本票簽一簽作為賠償
    ，如不簽就要叫兄弟來修理你」等語，並以徒手毆打丙○○
    胸口2 下（未成傷）之強暴、脅迫手段，致丙○○心生畏怖
    ，而當場簽發3 張到期日分別為96年8 月26日、同年9 月20
    日、同年10月20日、面額均為新臺幣（下同）100,000 元之
    本票各1 紙（票面金額共300,000 元），而行此無義務之事
    。後於同年8 月17日晚上某時許，甲○○與乙○○共同前往
    丙○○位於臺北縣三重市○○○街124 巷15號4 樓之住處催
    討上開票款，惟未遇丙○○，而遭丙○○之妻張吳雪玉拒絕
    開門。經丙○○報警處理，嗣經警於同年8 月22日13時許，
    在甲○○之上址早餐店內當場扣得前揭3 張本票，因而查悉
    上情。
二、案經丙○○訴由臺北縣政府警察局三重分局報告偵辦。
        證據並所犯法條
一、證據清單及待證事實
 ┌──┬──────────┬───────────┐
 │編號│   證  據  名  稱   │    待  證  事  實    │
 ├──┼──────────┼───────────┤
 │ 一 │被告乙○○於警詢及偵│一、被告乙○○於上開時│
 │    │查中之供述          │    、地，要求告訴人謝│
 │    │                    │    明富簽立前揭本票之│
 │    │                    │    事實。            │
 │    │                    │二、被告於上開時、地，│
 │    │                    │    以徒手毆打告訴人胸│
 │    │                    │    口2 下之事實。    │
 │    │                    │三、被告甲○○要求被告│
 │    │                    │    乙○○找告訴人出面│
 │    │                    │    ，並由被告乙○○準│
 │    │                    │    備本票使告訴人簽發│
 │    │                    │    之事實。          │
 │    │                    │四、告訴人有在外傳述關│
 │    │                    │    於被告甲○○之上開│
 │    │                    │    詞語之事實。      │
 │    │                    │五、被告乙○○與甲○○│
 │    │                    │    於上開時、地，向告│
 │    │                    │    訴人催討票款之事實│
 │    │                    │    。                │
 ├──┼──────────┼───────────┤
 │ 二 │被告甲○○於警詢及偵│一、被告乙○○於上開時│
 │    │查中之供述          │    、地，毆打告訴人2 │
 │    │                    │    下之事實。惟偵查時│
 │    │                    │    改稱未看見被告陳明│
 │    │                    │    德毆打告訴人。    │
 │    │                    │二、被告乙○○於上開時│
 │    │                    │    、地，要求告訴人簽│
 │    │                    │    立前揭本票之事實。│
 │    │                    │    惟偵查中改稱係告訴│
 │    │                    │    人自願簽立本票。  │
 │    │                    │三、前揭本票，係被告陳│
 │    │                    │    明德所有之事實。  │
 │    │                    │四、告訴人有在外傳述關│
 │    │                    │    於被告甲○○之上開│
 │    │                    │    詞語之事實。      │
 │    │                    │五、被告乙○○與甲○○│
 │    │                    │    於上開時、地，向告│
 │    │                    │    訴人催討票款之事實│
 │    │                    │    。                │
 │    │                    │六、告訴人有追求被告許│
 │    │                    │    玉雯並多次要求發生│
 │    │                    │    性關係之事實。    │
 │    │                    │                      │
 ├──┼──────────┼───────────┤
 │ 三 │告訴人丙○○於警詢及│一、告訴人於上開時、地│
 │    │偵查時之指訴        │    ，遭被告乙○○口頭│
 │    │                    │    脅迫及毆打，因而簽│
 │    │                    │    立前揭本票之事實。│
 │    │                    │二、告訴人有追求被告許│
 │    │                    │    玉雯並要求發生性關│
 │    │                    │    係之事實。        │
 │    │                    │                      │
 ├──┼──────────┼───────────┤
 │ 四 │證人張吳雪玉於警詢及│被告乙○○與甲○○於上│
 │    │偵查時之證述        │開時、地，向告訴人催討│
 │    │                    │票款之事實。          │
 │    │                    │                      │
 ├──┼──────────┼───────────┤
 │ 五 │扣案之本票3張       │告訴人於上開時、地，遭│
 │    │                    │被告乙○○口頭脅迫及毆│
 │    │                    │打，因而簽立前揭本票之│
 │    │                    │事實。                │
 │    │                    │                      │
 ├──┼──────────┼───────────┤
 │ 六 │臺北縣政府警察局三重│被告甲○○在上開時、地│
 │    │分局扣押筆錄1 份、扣│，為警查獲之過程。    │
 │    │押物品目錄表1 紙    │                      │
 │    │                    │                      │
 └──┴──────────┴───────────┘
二、核被告甲○○、乙○○所為，均係犯刑法第304 條第1 項之
    強制罪嫌。被告2 人就上開犯行，具有犯意聯絡及行為分擔
    ，請論以共同正犯。被告乙○○前受徒刑之執行完畢，有刑
    案資料查註紀錄表可稽，其於5 年以內故意再犯有期徒刑以
    上之本罪，為累犯，請依法加重其刑。
三、至告訴及報告意旨另認被告2 人涉犯刑法第302 條第1 項剝
    奪人之行動自由、同法第346 條第1 項恐嚇取財等罪嫌乙節
    。惟查：(1)按刑法第302 條第1 項之剝奪人之行動自由罪，
    須剝奪人之行動自由為要件，而所謂剝奪人之行動自由，應
    以有具體行為，使人之行動喪失自由，方能成立，如僅其意
    思決定受壓制，自與本罪之成立要件有間，此有最高法院86
    年度台上字第7091號判決可資參照。訊據告訴人於本署偵查
    中自承：當時該早餐店鐵門沒有關，四周還有其他吃早餐的
    客人，被告乙○○也沒有拿任何工具或武器，伊是因為太緊
    張才忘了呼救等語，足見告訴人當時在前揭店內，客觀上尚
    未喪失行動自由，是縱其意志遭受壓抑，亦核與刑法第302
    條第1 項之構成要件有間，自難以該罪相繩。(2)訊之被告乙○○、甲○○均堅詞否認有何恐嚇取財犯行，被告乙○○辯
    稱：因為告訴人在外說被告甲○○壞話，說她是妓女等，被
    告甲○○要求告訴人賠償他名譽損失，伊才把告訴人找來，
    再把本票拿給告訴人簽等語；被告甲○○則以：告訴人在伊
    離婚後，就一直要伊當告訴人的女朋友，還不只一次要求發
    生性關係，而告訴人在外誹謗伊的名譽，伊才想給告訴人一
    個教訓，想要嚇嚇告訴人等語置辯。經查，告訴人於偵查中
    亦供承：伊確有追求被告甲○○，並要求發生關係，而被告
    甲○○也有向伊拿錢去用等語明確，核與被告甲○○前開所
    辯相符；證人即告訴人之妻張吳雪玉則證稱：伊不知道告訴
    人有追求被告甲○○等語綦詳。而揆之告訴人業已結婚，竟
    隱瞞其配偶在外欲追求被告甲○○，甚至有金錢往來，則被
    告甲○○與告訴人間，因告訴人追求未果進而肇生名譽損害
    賠償爭端，衡情非無可能，是被告2 人上開所辯，尚難遽認
    無據，依罪疑惟輕原則，自難逕認被告2 人主觀上有何不法
    所有之意圖，而遽令被告2 人肩負恐嚇取財罪責。然前揭剝
    奪行動自由與恐嚇取財部分若成立犯罪，因與上開起訴部分
    係屬同一犯罪事實，應為上開起訴效力所及，爰不另為不起
    訴之處分，併此敘明。
四、依刑事訴訟法第251 條第1 項提起公訴。
    此  致
臺灣板橋地方法院
中    華    民    國    97    年    5     月    14    日
                              檢  察  官 丁○○


司法院資訊處製作；財團法人民間司法改革基金會備份。
